最高法院刑事判決　　　　　　　　　　　　　　　九十三年度台上字第四六三九號
　　上　訴　人　甲○○
右上訴人因業務過失致人於死案件，不服台灣高等法院高雄分院中華民國九十年十一
月九日第二審判決（九十年度交上訴字第五七號，起訴案號：台灣高雄地方法院檢察
署八十八年度偵字第七二０三號），提起上訴，本院判決如左：
    主  文
原判決撤銷，發回台灣高等法院高雄分院。
    理  由
本件原判決認定上訴人甲○○係車牌號碼ＫＭ∣０一九號曳引車之車主，平素以駕駛
聯結車為職業，為從事駕駛業務之人，於民國八十五年間，另向泰華公司借用板台車
一輛連結使用，由其與僱用之司機王同園輪流每人駕駛一日，駕駛者須負責當日行駛
前之基本檢查，上訴人並負責定期檢查維護之時間，而有關該曳引車與後掛之板台車
之輪軸，無法從外表檢視有無損壞，且因常載運重櫃致輪軸極易耗損，欲確保輪軸保
持安全無虞之狀態，惟有注意按時保養一途，上訴人對上開車輛應按時保養，為其應
注意之事，竟僅於八十七年三月二十五日，進廠拆裝輪軸更換輪胎螺絲後，即未再定
時檢修輪軸，而依當時又無不能進行保養之情事，卻疏未注意保養，嗣王同園於八十
七年十月十八日下午五時四十分，駕駛該聯結車沿高雄市○○路由南向北行駛，於行
經該路六一六號前時，該板台車之左後輪因輪軸久未保養致軸承燒掉，輪胎向左前方
滾出，撞及由被害人趙佛明所駕駛後搭載被害人楊子慰之機車，致被害人二人人車倒
地，趙佛明因左胸挫傷及多處骨折，送醫後因出血性休克不治死亡；楊子慰則受有低
血壓性休克、骨盆骨折、左恥骨及左股骨開放性骨折、左足部撕裂傷、左恥骨傷口感
染、左膝後十字韌帶斷裂等傷害，經多次手術，其中左股骨骨折術後瘉合不良、骨盆
骨折術後仍遺部分骨缺損等重大難治之重傷害等情。因而撤銷第一審判決，改判論處
上訴人從事業務之人，因業務上之過失致人於死罪刑，固非無見。
惟查：(一)、當事人聲請調查之證據，如與本案之待證事實無關緊要者，事實審法院固
可以裁定駁回，毋庸為無益之調查。若於事實確有重要關係，而又非不易調查或不能
調查者，則為明瞭案情起見，自應依法踐行調查之程序，否則即屬應於審判期日調查
之證據而未予調查之違法。原判決認定上訴人僅於八十七年三月二十五日，進廠拆裝
輪軸更換輪胎螺絲後，即未再定時檢修輪軸（原判決第二頁第二至三行）等情，為上
訴人所否認，辯稱：伊於事故發生前之八十七年七月七日、同年八月二十四日，才至
保養廠分別做前後輪軸之拆裝、更換板台車左後輪之輪軸蓋，而志和汽車修理廠對於
每件汽車材料均編有代號，且八十七年八月二十四日之維修，並非由證人林再傳所負
責，林再傳供述各情不能採為判決之依據等語，並聲請向志和汽車修理廠函查：該廠
營業項目明細表上「八十七年八月二十四日」之維修紀錄上所記載「輪軸蓋」之零件
代號「Ｑ０００四七」，究指曳引車車頭之輪軸零件？抑係指板台車之輪軸零件？及
八十七年八月二十四日之維修究由何位技師負責（原審卷第八十九至九十三頁）？上
情與本件事實如何及上訴人是否有檢察官所指之犯行攸關，自應詳予調查釐清。原審
對上情未詳予調查釐清，復未說明其何以不為調查之理由，逕於理由論斷：八十七年
八月二十四日之輪軸蓋部分，無法證明係該曳引車本身之輪軸保養，抑或係板台車部
分之保養。然林再傳證稱該板台車輪軸之保養工作，係距事故發生之半年前為保養，
而本件事故之發生係在八十七年十月十八日，是比照林再傳之供述及項目表之紀錄，
該板台車後輪輪軸之保養，應係在八十七年三月二十五日或之前，而此一維修紀錄距
事故發生之時已近七個月（原判決第六頁第八至十三行）等情，而為不利上訴人之認
定，其查證未盡且理由欠備，遽行判決，尚有未洽。(二)、有罪之判決書，對於被告有
利之證據不採納者，應記載其理由，刑事訴訟法第三百十條第二款定有明文。原判決
認定上訴人向泰華公司借用之板台車，應由上訴人負責定期檢查維護等情，為上訴人
所否認，辯稱：該板台車屬泰華公司所有，是否保養及保養項目均由泰華公司決定，
與伊無關（原判決第二頁第二十行至第三頁第一行）等語。而證人蘇順德證稱：……
上訴人所使用之泰華公司板台車是由泰華公司負責保養……（原審卷第三十一頁）等
情，蘇順德所供上情是否屬實？苟蘇順德所供上情屬實，其何以不能為有利上訴人之
認定？原審對上情未詳予調查釐清，復未說明上情何以不能為有利上訴人認定之理由
，有欠允當。上訴意旨指摘原判決不當，尚非全無理由，應認有撤銷發回更審之原因
。
據上論結，應依刑事訴訟法第三百九十七條、第四百零一條，判決如主文。
中　　　華　　　民　　　國　　九十三　　年　　　九　　　月　　　八　　　日
                              最高法院刑事第三庭
                                  審判長法官  董　明　霈
                                        法官  林　茂　雄
                                        法官  張　祺　祥
                                        法官  陳　世　淙
                                        法官  洪　佳　濱
      右正本證明與原本無異
                                              書  記  官
中　　　華　　　民　　　國　　九十三　　年　　　九　　　月　　 十六 　　日
                                                                      Ｒ
